【裁判字號】    98,上易,443
【裁判日期】    981125
【裁判案由】    詐欺
【裁判全文】
臺灣高等法院高雄分院刑事判決         98年度上易字第443號
上  訴  人  臺灣高雄地方法院檢察署檢察官
被      告  甲○○
被      告  乙○○
被      告  丙○○
上列上訴人因被告詐欺案件，不服臺灣高雄地方法院96年度易字
第4034號中華民國98年5 月7 日第一審判決（起訴案號：臺灣高
雄地方法院檢察署96年度偵字第21746 號）提起上訴，本院判決
如下：
    主  文
原判決關於甲○○部分撤銷。
甲○○犯詐欺取財罪，處有期徒刑捌月；減為有期徒刑肆月，如
易科罰金，以銀元佰元即新台幣玖佰元折算壹日。
其他上訴駁回。
    事  實
一、甲○○平日即與丁○○有金錢上之往來，其明知其與松城水
    產企業股份有限公司（下稱松城公司）在馬來西亞之合作鰻
    魚開發案已於87年12月間確定取消，竟意圖為自己不法之所
    有，於民國88年2 月下旬某日，仍向丁○○佯稱其與松城公
    司之合作案已定，暫定資本額為新台幣（下同）1 億元，松
    城公司持股51% ，甲○○持股49% ，因丁○○前曾以金錢相
    助，故願將其中900 萬元之股份，以每股10元之股份，讓給
    丁○○入股投資以賺取獲利為由誘使丁○○投資，丁○○信
    以為真而陷錯誤，遂於88年3 月9 日先以其坐落在高雄市○○○路131 巷18號之1 之不動產向銀行抵押借款880 萬元後
    ，隨即於當日將上開款項匯款至甲○○之子乙○○之世華商
    業銀行東高雄分行帳號00000000000 號帳戶，餘款20萬元部
    分，則由丁○○於同年4 月27日以現金交予甲○○，丁○○
    總計交付之投資股款900 萬元。嗣因丁○○遲未見成立其所
    投資之鰻魚事業訊息，乃向當時任松城公司董事長特別助理
    康富鈞查詢，始知松城公司與甲○○上開投資案早於87 年
    12月14日（甲○○與丁○○自馬來西亞返台時）已確定取消
    ，丁○○遂邀康富鈞一同前往甲○○位在高雄市苓雅區○○○路56巷11-1號住處理論，甲○○雖同意還款，惟要求須扣
    除已墊付之款項，丁○○不得已始同意甲○○返還部分款項
    共計290 萬5700元，並收受以乙○○為發票人之本票10張（
    本票號碼：HFF031676 、HFF031677 、HFF031678 、HFF031
    679 、HFF031680 、HFF031681 、HFF031682 、HFF031683
    、HFF031684 與HFF031685 號以供還款擔保，詎前開本票屆
    期提示均不獲兌現，經再三催討亦無著，丁○○至此始知受
    騙。
二、案由丁○○訴由臺灣高雄地方法院檢察署檢察官偵查起訴。
    理  由
壹、證據能力部分：
一、按除顯有不可信之情況外，從事業務之人於業務上或通常業
    務過程所須製作之紀錄文書、證明文書，得為證據，刑事訴
    訟法第159 條之4 第2 款定有明文，而按銀錢業者依據過去
    帳戶往來之存、提款紀錄資料，作成之證明文書，該證明文
    書之製作者，對於過去特定時日或期間之存、提款事實，固
    無個人之見聞認識，亦非存、提款事件當時或甫發生後所製
    作，惟此文書實際上係根據經辦存、提款業務者本於其個人
    之見聞，於事件當時或甫發生後，按經常之作業程式所作成
    之存、提款紀錄資料而製作者，除顯有不可信之情況外，依
    刑事訴訟法第159 條之4 第2 款規定，應具有證據能力，此
    有最高法院95年度台上字第3402號判決可供參照。本件卷附
    之告訴人丁○○台灣土地銀行新興分行帳戶（帳號：000000
    000000號），及台灣土地銀行高雄分行帳戶（帳號：000000
    000000）之交易明細表，係銀行經辦人員於業務上製作之紀
    錄文書，復無顯不可信之情形，核之上開說明，自有證據能
    力。
二、按被告以外之人於審判外之陳述，雖不符刑事訴訟法第159
    條之1 至第159 條之4 之規定，而經當事人於審判程序同意
    作為證據，法院審酌該言詞陳述或書面陳述作成時之情況，
    認為適當者，亦得為證據；又當事人、代理人或辯護人於法
    院調查證據時，知有第159 條第1 項不得為證據之情形，而
    未於言詞辯論終結前聲明異議者，視為有前項之同意，刑事
    訴訟法第159 條第1 項、第159 條之5 分別定有明文。本件
    檢察官、被告於本院審判程序時，就本案判決後述所引用各
    項證據（含傳聞證據、非傳聞證據及符合法定傳聞法則例外
    之證據）之證據能力，均表示無意見，且於本院言詞辯論終
    結前，均對於卷附具有傳聞證據性質之證據，既均已知其情
    ，卻未聲明異議，本院認該具有傳聞證據性質之證據，亦無
    任何違法取證之不適當情形，與待證事實，均具有關連性，
    而認以之作為證據使用係屬適當，自應均具有證據能力。
貳、實體上之認定
甲、撤銷改判（被告甲○○有罪部分）:
一、訊據被告甲○○上開告訴人丁○○曾於88年3 月9 日匯款88
    0 萬元至被告乙○○銀行帳戶，並於同年4 月27日收取丁○○現金20萬元等情，固供承在卷，惟矢口否認有何詐欺之犯
    行，並辯稱: 上開款項係向丁○○之借款，而非人邀丁○○
    投資鰻魚開發案之款項，且上開借款都有支付利息及返還部
    分本金，並無向丁○○詐欺云云。
二、惟查:
（一）被告甲○○於87年12月11日-14 日偕丁○○一同前往馬來
      西亞，係由甲○○與松城公司談合作鰻魚事業之開發，並
      參觀松城公司在馬來西亞之鰻魚養殖情形之事實，業據證
      人丁○○指訴甚詳（偵卷60-61 頁），並以證人身分證稱
      : （是否曾經有一次康富鈞( 更名為康顧覺) 、你（丁○○）、甲○○在你家談論鰻魚開發投資案? ）有，是我們
      去馬來西亞前一天在我家談的，康富鈞、林董（松城公司
      負責人林東國，已歿）從台北出發，我（丁○○）、甲○○則從高雄出發，我們當時還沒有談到細節，只說案成了
      之後、我的百分之15、甲○○的百分之15拿出來作為答謝
      康富鈞之酬勞等語（原審卷135 頁），核與證人康富鈞偵
      訊中所供: （何時「松城公司」與被告有到馬來西亞考察
      ? ）詳細時間已忘了，要看護照才知道，但確實是有去，
      告訴人（丁○○）也有陪同被告（甲○○）去，由我及「
      松城公司」的董事長（林東國）一起接待等語相符（偵卷
      76 頁 ），並證稱證稱: （為何你們要去馬來西亞? ）主
      要是要確立投資案等語（原審卷118 頁反面），且被告甲○○亦供承: 我於87年12月間是有與丁○○、康富鈞前往
      馬來西亞旅行等語相符（原審卷121 反面），復有被告甲○○自87年12月11日自高雄出國，而於同月14日返台之入
      出境資料在卷可按（本院卷129 頁）。另被告甲○○雖辯
      稱: （在馬來西亞）跟林董（林東國）完全沒有談到任何
      有關鰻魚投資事情云云（原審卷121 反面），惟與證人康
      富鈞證稱: （87年12月間，「松城公司」是否曾與甲○○
      討論合夥投資鰻魚便當事業的合作? ）有，當時甲○○是
      以曾經經營連鎖店的專長與經驗出資，我們預計投資金額
      是1 億元，甲○○投資百分之49，也就是4900萬元等語（
      偵卷76頁）不符，是被告甲○○與丁○○前往馬來西亞果
      真未有與松城公司談論並考察松城公司在馬來西亞之鰻魚
      養殖及投資等事項，則告訴人丁○○何必自台灣與被告甲○○長途共赴馬來西亞之理。況被告甲○○之子乙○○亦
      於偵訊供稱: 是告訴人（丁○○）邀約到馬來西亞看鰻魚
      工廠等語（偵卷86頁），足見證人康富鈞上開證述: 當時
      甲○○去馬來西亞是討論與松城公司合作投資鰻魚事項等
      語，洵屬有據，故被告甲○○上開所辯: 完全沒有談到任
      何有關與松城公司之鰻魚投資云云，顯與事理有違，不足
      採信。
（二）又被告甲○○與松城公司自馬來西亞之行後，雙方即已取
      消合作計劃之事實，業據證人康富鈞證述在卷，並證稱:
      我們雙方已在台灣完全談妥，但在馬來西亞開會時，甲○○突然改口稱希望改以技術合作方式，他不想要出資金，
      此時我們答應他的要求，但是後來他又要求他可賣他所占
      的百分之49的股份，我們公司不能認同這種買空賣空的行
      為，所以雙方取消合夥計畫等語（偵卷76-77 頁）。又被
      告甲○○與松城公司既已於87年12月中旬確定取消鰻魚合
      作之投資計劃，被告甲○○竟仍於88年2 月下旬某日，向
      丁○○佯稱其與松城公司之合作案已定，而同意將甲○○
      持股部分將其中900 萬元（即占全部投總額1 億元之百分
      之9 ），以每股10元之股份讓給丁○○入股投資之事實，
      業據告訴人即證人丁○○證述在卷（原審卷134 反面-136
      頁反面），核與證人康富鈞於原審證稱: 還沒有去馬來西
      亞前，我就聽到丁○○有投資被告900 萬元，我當時覺得
      很奇怪，但我們只針對甲○○，我們不便多問，後來在88
      年間，丁○○突然跑來問我現在（鰻魚投資計劃）進行的
      如何，我說根本沒有開始，哪來的進行之事，我才問丁○○發生何事，並知道丁○○投資900 萬元給甲○○（作為
      與松城公司共同投資鰻魚事項）等語相符（偵卷77頁）。
      另證人丁○○復證稱: （去馬來西亞時，當天你有無參與
      林董、康富鈞、被告甲○○開會談論鰻魚開發案的會議嗎
      ? ）我沒有，因當時我人在會議場的外面打球。（為何你
      沒有參與? ）因為康富鈞代表公司說投資案不要太複雜，
      所以由被告甲○○、松城水產公司談合作事項，而由松城
      水產公司佔51 %、甲○○佔49% 等語（原審卷135 頁），
      亦與證人康富鈞上開證稱述: 當時該投資案我們只針對甲○○等語，亦無相歧。足見丁○○當確實不知被告甲○○
      與松城公司對鰻魚之投資案已告終止之事實，應可確認，
      故被告甲○○空言否認曾有邀丁○○共赴參觀松城公司在
      馬來西亞之鰻魚養殖及與松城公司之鰻魚投資事項云云，
      自無可採。
（三）又告訴人丁○○於88年3 月9 日即匯款轉帳至乙○○之世
      華商業銀行東高雄分行帳號00000000000 號帳戶之事實，
      此有丁○○台灣土地銀行入戶電匯申請書影本在卷可按（
      偵卷10頁），且丁○○又將餘款20萬元於同年4 月27 日
      以其國泰人壽保險人壽保險單質借現金20萬元後，隨即交
      予甲○○之事實，亦經被告甲○○所不否認，復有丁○○
      之國泰人壽保險人壽保險單影本在卷可按（偵卷11-14 頁
      ），足見丁○○上開先後所交付之900 萬元款項均係於被
      告甲○○與松城公司已告終止共同合作投資鰻魚事項之後
      ，已甚明確。被告甲○○雖辯稱: 上開900 萬元係由伊向
      丁○○借貸並非投資鰻魚之事項云云。惟丁○○於交付上
      開900 萬元後發覺有異始向康富鈞查證被告甲○○與松城
      公司投資鰻魚事項之事實，業據告訴人丁○○指訴甚詳（
      偵卷31-32 頁），並證稱: （此事發生之後，你有無找被
      告等人理論? ）有。當天我請康富鈞一起到被告甲○○家
      理論，當時有甲○○、乙○○、丙○○、甲○○太太均在
      場，甲○○跟我說他將900 萬元拿去買股票等語（原審卷
      136 頁），核與證人康富鈞證稱: 我有陪告訴人去找甲○○。（找到甲○○時，你們如何談? ）當時甲○○找了乙○○、丙○○，我質問他們明明已經沒有合夥投資鰻魚，
      為何要向丁○○收取900 萬元，甲○○就說他把90O 萬元
      分給乙○○、丙○○、他太太與他女兒去炒股票等語（原
      審卷77頁）相符，足見被告甲○○當時已默認其向丁○○
      取得之900 萬元係基於其與松城公司投資鰻魚之事項，此
      亦足徵被告甲○○當時確係向丁○○佯稱其與松城公司有
      投資鰻魚之事業，並邀同丁○○一起投資可獲利之言語誘
      其投資，否則丁○○既非資力雄厚而有餘裕大額對友人提
      供資金助力，何須於甲○○終止與松城公司之鰻魚投資關
      係後，猶先後以其房地貸款及其人壽險保單質押借款後，
      再交款予甲○○之必要，故告訴人丁○○上開指訴: 甲○○係向其表示要將伊與松城公司投資之部分股份以每股10
      元邀其投資900 萬元等語，洵屬有據。況被告甲○○亦已
      於原審供稱: 當時我是因為建築失敗，告訴人因為他本身
      也缺錢等語（原審卷24頁），是告訴人當時果真經濟狀況
      欠佳，其本身更無可能會以其房地貸款及人壽險保單質押
      借款取得現金後，再借予被告甲○○之理。故被告甲○○
      雖辯稱: 當時他（丁○○）是去向別人借錢來再借給我云
      云，顯與事理有違，自無足採信。又被告甲○○明知其經
      濟況狀欠佳，猶向丁○○佯稱願以其與松城公司合夥之部
      分股份轉讓，致丁○○信以為真而交付其900 萬元之巨款
      ，足見其施用詐術之事證已甚明確。況被告甲○○迄今尚
      積欠告訴人180 餘萬元等情，亦經被告甲○○已於本院供
      承在卷（本院卷157 頁），足見其不法所有之意圖，已甚
      明確。另被告乙○○雖於本院及原審提出償還丁○○部分
      款項及疑似利息之款項，欲證明當時是向丁○○借款90 0
      萬元云云，惟此僅足以證明被告甲○○事後欲將本款項轉
      換成雙方貸款之情事，故縱令其後被告甲○○有繳付部分
      利息，仍不足以作為有利之依據，附此敘明。
（四）綜上所述，本件被告甲○○於88年3 月間明知其財務況狀
      欠佳，而其與松城公司已終止投資鰻魚之合夥事業，竟仍
      丁○○表示上開投資事項，而向丁○○收取共計900 萬元
      投資股款，其不法所有意圖之詐欺事證，已甚明確，犯行
      洵堪認定。
 三、論罪科刑：
   1、新舊法比較：
      被告甲○○行為後，刑法第2 條第1 項業於94年2 月2 日
      以華總一義字第09400014901 號令修正公布，並自95年7
      月1 日起施行；修正後刑法第2 條第1 項規定，已將新舊
      法律適用之「從新從輕」原則，改採「從舊從輕」原則。
      惟按刑法第2 條第1 項所稱之法律，係指刑罰所依存的整
      體法律狀態，故所謂「法律有變更」者，除形式上有變更
      之外，應進一步指足以影響行為的可罰性與法律效果的法
      令因修正或廢止而有所變更之實質上變更者而言。（最高
      法院96年度台上字第833 號判決參照）
 （1）法定罰金刑：
      被告甲○○行為後，刑法施行法第1 條之1 於95年6 月14
      日以華總一義字第09500035181 號令修正公布增訂。修正
      增訂之刑法施行法第1 條之1 規定「中華民國94年1 月7
      日刑法修正施行後（按指95年7 月1 日），刑法分則編所
      定罰金之貨幣單位為新台幣。94年1 月7 日刑法修正時，
      刑法分則編未修正之條文定有罰金刑者，自94年1 月7 日
      刑法修正施行後，就其所定數額提高為30 倍 。但72年6
      月26日到94年1 月7 日新增或修正之條文，就其所定數額
      提高為3 倍。」是本件被告3 人所犯刑法第214 條之法定
      刑有罰金刑（科或科銀元1,000 元以下），且為94年1 月
      7 日刑法修正時，刑法分則編未修正之條文定有罰金刑者
      ；於刑法施行法第1 條之1 修正增訂前，其貨幣單位為銀
      元，罰金刑之提高標準應適用罰金罰鍰提高標準條例第1
      條之規定「依法律應處罰金、罰鍰者，就其原定數額得提
      高為2 倍至10倍。」，而再依現行法規所定貨幣單位折算
      新臺幣條例第2 條規定「現行法規所定金額之貨幣單位為
      圓、銀元或元者，以新臺幣元之3 倍折算之。」如換算為
      新台幣，適用上開修正後刑法施行法第1 條之1 規定提高
      30倍，比較新舊法適用之結果，其關於法定刑為罰金部分
      之提高標準，新舊法均無不利之情形。惟被告甲○○行為
      後，刑法第33條第5 款修正規定「罰金：新臺幣1,000 元
      以上，以100 元計算之」，與修正前刑法第33條第5 款規
      定「罰金：元以上」不同，比較新舊法結果，以修正前刑
      法較有利於被告甲○○。
 （2）易科罰金部分:
      被告甲○○行為後，刑法第41條第1 項前段已有修正，被
      告行為時之刑法第41條第1 項前段規定：「犯最重本刑為
      5 年以下有期徒刑以下之刑之罪，而受6 個月以下有期徒
      刑或拘役之宣告，因身體、教育、職業、家庭之關係或其
      他正當事由，執行顯有困難者，得以1 元以上3 元以下折
      算1 日，易科罰金。」又行為人行為時之易科罰金折算標
      準，修正前罰金罰鍰提高標準條例第2 條前段（現已刪除
      ）規定，就其原定數額提高為100 倍折算1日 ，則本件行
      為人行為時之易科罰金折算標準，應以銀元300 元折算1
      日，經折算為新臺幣後，應以新臺幣900 元折算為1 日。
      至於94年1 月7 日修正、95年7 月1 日公布施行之刑法第
      41條第1 項前段，則規定：「犯最重本刑為5 年以下有期
      徒刑以下之刑之罪，而受6 個月以下有期徒刑或拘役之宣
      告者，得以新臺幣1000元、2000 元 或3000元折算1 日，
      易科罰金」。比較修正施行前後之易科罰金折算標準，以
      95年7 月1 日施行前之規定，較有利於被告甲○○，則應
      依刑法第2 條第1 項前段，均適用修正前刑法第41條第1
      項前段規定，定其折算標準。
 （3）綜上比較，應以修正前刑法較有利於被告甲○○。
   2、核被告甲○○所為，係犯刑法第339 條第1 項之詐欺取財
      罪。檢察官上訴意旨指摘原判決關於被告甲○○為無罪諭
      知不當，非無理由，原判決關於被告甲○○部分既有瑕疵
      ，自應由本院關於被告甲○○部分撤銷改判。爰審酌被告
      甲○○明知其財務況狀欠佳，而其與松城公司已終止投資
      鰻魚之合夥事業，竟仍佯向丁○○表示願以前上開投資鰻
      魚事項同意其入股，並向丁○○收取高達900 萬元之股款
      且犯後又飾詞卸責，難見有何悔意，量刑本不宜從輕，惟
      念及多年來已陸續交還部分所詐得款項，迄今尚僅積欠百
      萬餘元及其犯罪動機、目的、手段等其他一切情狀，爰量
      處有期徒刑8 月。又本件被告犯罪時間，均在96年4 月24
      日以前，合於中華民國96年罪犯減刑條例第3 條第1 項第
      15款之減刑規定，應依同條例第2 條第1 項第3 款，減其
      宣告刑2 分之1 ，減為有有期徒刑4 月，並依修正前刑法
      41條第1 項諭知易科罰金折算之標準。
乙、上訴駁回（被告乙○○、丙○○無罪部分）
一、公訴意旨略以: 被告乙○○（係甲○○之子）、丙○○（甲○○之婿）其2 人與被告甲○○共同意圖為自己不法之所有
    ，於88年2 月下旬某日，均明知甲○○與松城公司合作之鰻
    魚開發案已取消，仍推由被告甲○○向丁○○詐稱，與松城
    公司之合作案已定，暫定資本額為1 億元，松城公司持股
    51% ，甲○○持股49% ，因丁○○前曾以金錢相助，故願將
    其中900 萬元之股份讓給丁○○入股投資以賺取獲利為由，
    誘使丁○○投資，被告乙○○與丙○○則在旁向丁○○鼓吹
    該投資案前景看好，丁○○因而陷於誤信，而於同年3 月9
    日，以其所有坐落高雄市○○○路131 巷18號之1 之不動產
    向銀行抵押借款880 萬元後，將上開款項匯款至被告乙○○
    所有之世華商業銀行東高雄分行帳號00000000000 號帳戶，
    餘款則於同年4 月27日，由丁○○再以現金20萬元交予被告
    甲○○，總計交付之投資款共900 萬元，因認被告乙○○、
    丙○○亦涉有刑法詐欺取財罪云云。
二、惟按犯罪事實應依證據認定之，無證據不得認定犯罪事實，
    又不能證明被告犯罪，應諭知無罪之判決；刑事訴訟法第15
    4 條第2 項及第301 條第1 項分別定有明文。再按刑事訴訟
    法上所謂認定犯罪事實之證據，係指足以認定被告確有犯罪
    行為之積極證據而言，如未能發現相當證據或證據不足以證
    明，自不能以推測或擬制之方法，以為裁判基礎。而認定不
    利於被告之事實，須依積極證據，苟積極證據不足為不利被
    告之認定時，即應為有利於被告之認定，更不必有何有利之
    證據；又認定犯罪事實所憑之證據，雖不以直接證據為限，
    間接證據亦包括在內，然而無論直接證據或間接證據，其為
    訴訟上之證明，須於通常一般之人均不致有所懷疑，而得確
    信其為真實之程度者，始得據為有罪之認定，倘其證明尚未
    達到此一程度，而有合理之懷疑存在，無從使事實審法院得
    有罪之確信時，即應由法院為諭知被告無罪之判決。亦即若
    證據資料在經驗科學上或論理法則上尚有對被告較為有利之
    存疑，而無從依其他客觀方法排除此項合理之可疑，即不得
    以此資料作為斷罪之基礎，且刑事訴訟制度受「倘有懷疑，
    即從被告之利益為解釋」、「被告應被推定為無罪」之原則
    所支配，故得為訴訟上之證明者，無論為直接或間接證據，
    須客觀上於一般人均不致有所懷疑而達於確信之程度者，始
    可據為有罪之認定，倘其證明尚未達於「確信」之程度，而
    有合理可疑存在時，即難據以為被告不利認定，換言之，在
    法律判斷上，即不能為被告有罪之認定。
三、訊據被告乙○○、丙○○對於上開告訴人丁○○曾於88年3
    月9 日匯款880 萬元至被告乙○○銀行帳戶，並於同年4 月
    27日，由丁○○交付現金20萬元予甲○○一事，固均供承在
    卷，惟均堅決否認有何詐欺之犯行，並均辯稱: 渠2人 並未
    與丁○○談過有關與松城公司投資鰻魚之事項，且上開900
    萬元款項係向丁○○借用之款項，並非邀丁○○投資鰻魚開
    發案之款項，又上開借款亦有支付利息，並已返還部分本金
    ，並無向丁○○詐欺等語。
四、經查:
  （一）被告甲○○於87年12月11日-14 日偕丁○○前往馬來西
        亞與松城公司談合作鰻魚開發案之事實，業據證人丁○○指訴在卷（偵卷60-61 頁），核與證人康富鈞偵訊中
        所供: 確實是有去，告訴人（丁○○）也有陪同被告（
        甲○○）去，由我及「松城公司」的董事長（林東國）
        一起接待等語相符（偵卷76頁），另被告甲○○亦供稱
        ：我於87年12月間有與丁○○、康富鈞前往馬來西亞旅
        行等語（原審卷121 反面），復有被告甲○○自87年12
        月11日自高雄出國，而於同月14日返台之入出境資料在
        卷可按（本院卷129 頁），足見被告乙○○、丙○○2
        人當時均未與被告甲○○及告訴人丁○○共同前往馬來
        西亞談論與松城公司共同投資在地鰻魚之事實，應可確
        認。
  （二）又告訴人丁○○復指訴: 甲○○說想要與松城公司合作
        投資食品，想找我投資及入股，在87年12月他（甲○○
        ）還帶我到馬來西亞參觀，他投資百分之49，4900萬元
        要我投資900 萬元，這是私下讓給我的股份等語（偵卷
        60-61 頁）。另證人康富鈞亦證稱: （有何證明當時是
        為了鰻魚開發而任該公司董事長特助？）有照片，我當
        時有介紹甲○○認識松城公司董事長林東國，現已去世
        ，當時甲○○與丁○○有和我一起去馬來西亞松城總公
        司，有護照、照片可以證明。（你們當時為何要與甲○○與丁○○起去馬來西亞的松城總公司? ）要去參觀鰻
        魚加工養殖廠。（為何要帶上述2 人去該處參觀? ）要
        談投資案，要讓他們2 人可以瞭解我們公司有實力、貨
        源品質皆無問題等語（原審卷118 頁），足見被告甲○○與丁○○前往馬來西亞考察松城公司在馬來西亞鰻魚
        加工養殖廠等情，被告乙○○、丙○○均未參與之事實
        ，已甚明確，故被告乙○○、丙○○辯稱: 上開900 萬
        元係甲○○向丁○○恰借並未非投資松城公司之鰻魚加
        工養殖廠云云，惟其2 人既未參與被告甲○○與松城公
        司投資鰻魚加工事項，則何以能得知被告甲○○自丁○○取得之900 萬元係基於借貸關係，故其2 人上開關於
        辯稱: 上開900 萬元款項係向丁○○借用之款項，並非
        邀丁○○投資鰻魚開發案之款項云云，雖無可採，惟既
        未有何證據足證被告乙○○、丙○○有參與遊說丁○○
        參與松城公司之鰻魚投資事項，自難僅憑告訴人丁○○
        偵訊所供: 被告乙○○、丙○○亦均有參與遊說丁○○
        參與松城公司之鰻魚投資事項云云，即作為推認被告乙○○、丙○○共同施用詐術之依據。另告訴人丁○○固
        於89年3 月9 日匯款其中880 萬元被告乙○○之世華商
        業銀行東高雄分行帳號00000000000 號帳戶，業如前述
        ，惟尚難憑此即以作為證明被告乙○○有參與被告甲○○共同施詐之依據。況告訴人丁○○亦供稱: 剩下20萬
         元投資之餘款，我是直接交給甲○○，交付當天其餘2
        個被告（乙○○、丙○○）都沒有在場（原審卷135 頁
        反面），此亦足徵被告乙○○、丙○○均未參與談論丁○○之上開投資松城公司鰻魚事項，是既有未何證據足
        證被告乙○○、丙○○參與被告甲○○共同向丁○○佯
        稱與松城公司共同合作鰻魚事業，故核被告乙○○、丙○○2 人所為，尚與詐欺罪之構成要件不符。
  （三）另證人康富鈞固於偵訊供稱及原審證稱: （找到甲○○
        時，你們如何談? ）當時甲○○找了乙○○、丙○○及
        丙○○的太太一起到，我質問他們明明已經沒有合夥投
        資鰻魚，為何要向丁○○收取900 萬元，甲○○就說他
        把90O 萬元分給乙○○、丙○○、他太太與他女兒去炒
        股票，乙○○就說我們是可以還900 萬元，但還錢之後
        ，我們家就倒了，那該怎麼辦，甲○○叫丙○○先還他
        分到的200 萬元等語（偵卷77、原審卷119 頁）。惟被
        告乙○○、丙○○係因告訴人丁○○偕康富鈞前往被告
        甲○○住處理論時，被告甲○○始承認已將該900 萬元
        交由被告乙○○、丙○○投資股票，而此丁○○交付90
        0 萬元予被告甲○○，既由被告甲○○事後對900 萬元
        所為之支配，亦難以此作為認定被告乙○○、丙○○有
        參與共同施詐之依據。此外，本件復查無其他之積極之
        證據，足以證明被告乙○○、丙○○有何公訴意旨所稱
        之共同詐欺取財犯行，依上開規定說明，被告乙○○、
        丙○○上開之犯罪，均屬不能證明，自應均為無罪之諭
        知。原審對被告乙○○、丙○○2 人認被訴詐欺罪部分
        ，罪證不足，而為2 人為無罪諭知，核無不合，檢察官
        上訴指摘原審對被告乙○○、丙○○諭知無罪不當，非
        有理由，自應對被告乙○○、丙○○部分駁回上訴。
據上論斷，應依刑事訴訟法第368 條、第369 條第1 項前段、第
364 條、第299 條第1 項前段，刑法第2 條第1 項前段、修正前
刑法第41條第1 項前段、第339 條1 項，修正前罰金罰鍰提高標
準條例第1 條前段、廢止前同條例第2 條，中華民國96年罪犯減
刑條例第2 條第1 項第3 款、第7 條第1 項、第2 項、第9 條，
判決如主文。
本案經檢察官陳建年到庭執行職務。
中    華    民    國    98    年    11    月    25    日
                  刑事第八庭    審判長法  官   洪兆隆
                                      法  官   郭玫利
                                      法  官   李政庭
以上正本證明與原本無異。
不得上訴。
中    華    民    國    98    年    11    月    25    日
                                      書記官   吳福連
附錄本件判決論罪科刑法條：
中華民國刑法第339 條第1 項
意圖為自己或第三人不法之所有，以詐術使人
將本人或第三人之物交付者，處5 年以下有期徒刑、拘役或科或
併科1 千元以下罰金。


司法院資訊處製作；財團法人民間司法改革基金會備份。
